臺灣高等法院刑事判決　　　　　　　　　　　　　九十一年度上易字第一四四八號
　　上　訴　人
　　即　被　告　乙○○
右上訴人因竊盜案件，不服臺灣新竹地方法院八十九年度易字第一三三九號，中華民
國九十一年四月十二日第一審判決（起訴案號：臺灣新竹地方法院檢察署八十九年度
偵字五八六七號），提起上訴，本院判決如左：
    主  文
原判決關於竊盜暨定執行刑部分均撤銷。
乙○○被訴竊盜部分無罪。
    理  由
一、公訴意旨略以：被告乙○○意圖為自己不法之所有，於民國八十九年十月三日二
    十二時許，以持不詳工具破壞窗戶之方式，侵入甲○○位於新竹縣湖口鄉○○村
    ○○街一百八十三巷五十三弄十九號之住處，竊取甲○○及其妻陳文萍之身分證
    各一枚、台灣土地商業銀行及中國國際商業銀行之提款卡各一張、項鍊等物，得
    手後據為己有，因認被告涉犯刑法第三百二十一條第一項第一款、第二款之加重
    竊盜罪嫌云云。
二、按事實之認定，應憑證據，如未能發現相當證據，或證據不足以證明，自不能以
    推測或擬制之方法，以為裁判基礎；又認定不利於被告之事實，須依積極證據，
    苟積極證據不足為不利於被告事實之認定時，即應為有利於被告之認定，更不必
    有何有利之證據。最高法院分別著有四十年度台上字第八十六號、三十年度上字
    第八一六號判例可參。訊據上訴人即被告乙○○堅決否認有何竊盜犯行，並辯稱
    ：伊沒有行竊，所持之前述身分證，是湖口鄉綽號「阿才」的陳永才撿到，伊索
    得後，換貼自己照片，以規避臨檢云云。
三、經查：
  (一)檢察官指控被告有右揭竊盜犯行，無非係以被害人甲○○之指訴，並自被告身上
    扣得該身分證為主要論據。然查，被害人自始至終均未指出右開財物為被告所盜
    ，而身上持有贓物之來源，有偷竊者、有收贓者、有拾得者．．．，事實不一，
    非僅行竊一途，自不能單憑在被告身上查有贓物即遽認其為竊盜。
  (二)被告於警訊時即陳稱：「（甲○○、陳文萍之身分證，你是從何處得來？）是湖
    口一位綽號『阿財』之男子交予我使用的。」（見偵卷第六頁），嗣於檢察官偵
    查、原審迄本院調查時均為如是供述（見偵卷第二十頁反面、原審卷第一二一頁
    、本院九十一年六月十七日訊問筆錄），前後一貫。雖被告自始至終均無法提供
    綽號「阿才」之詳細姓名年籍資料，供本院調查以實其說，而原審向新竹市警察
    局及新竹縣警察局調閱姓名為陳永才其人之口卡片，均經回覆並無此人等情，有
    新竹市警察局九十年三月七日（九十）竹市警戶字第一六一四九號函及新竹縣警
    察局九十年三月九日（九○）竹縣警戶字第二五六五三號函各一份在卷足參，然
    證人即被告友人蕭明忠供證：「（有無綽號叫阿財的朋友？）應該是有。應該是
    普通朋友。」「．．印象中曾有過被告曾經打電話給我，叫我去載他，我問他在
    何處？被告說在湖口的朋友那裡，沒有跟我講他在那裡做什麼？」（見原審卷第
    一一○、一一一頁），而被告確已將甲○○身分證換貼被告照片，有該身分證乙
    枚扣案可資佐證，被告並因變造身分證涉犯刑法變造特種文書身分證罪，業經原
    法院判處罪刑確定在案，是被告所辯向湖口陳永才取得被害人身分證以規避臨檢
    乙節，尚非不可採信。
四、綜上，檢察官遽論被告有竊盜犯行，尚乏實據。此外，本院另查無其他積極證據
    足證被告有檢察官所指竊盜犯行，依「罪證有疑、利歸被告」原則，被告竊盜犯
    行，應屬不能證明。原審未為詳究，遽論被告竊盜罪刑，尚嫌速斷，被告上訴否
    認犯罪，為有理由，自應由本院將原判決此部分撤銷，諭知被告竊盜部分無罪。
    至被告另涉贓物罪嫌部分，應由檢察官另行偵辦，併予敘明。
據上論斷，應依刑事訴訟法第三百六十九條第一項前段、第三百六十四條、第三百零
一條第一項前段，判決如主文。
本案經檢察官謝英民到庭執行職務。
中      華      民      國    九十一    年      七      月     十七     日
                              臺灣高等法院刑事第五庭
                                  審判長法  官  曾  德  水
                                        法  官  蘇  素  娥
                                        法  官  楊  貴  雄
右正本證明與原本無異。
不得上訴。
                                        書記官  林  淑  貞
中      華      民      國    九十一    年      七      月     十八     日
